【裁判字號】    85,台上,2832
【裁判日期】    850613
【裁判案由】    違反麻醉藥品管理條例
【裁判全文】
最高法院刑事判決                              八十五年度台上字第二八三二號
    上   訴   人  台灣高等法院檢察署檢察官
    上訴人即被告  甲○○
右上訴人等因被告違反麻醉藥品管理條例案件，不服台灣高等法院中華民國八十五年
三月二十二日第二審更審判決（八十五年度上更(二)字第一八九號，起訴案號：台灣桃
園地方法院檢察署八十二年度偵字第一三二七六、一三六八七號），提起上訴，本院
判決如左：
    主  文
原判決撤銷，發回台灣高等法院。
    理  由
本件原判決認定上訴人即被告甲○○意圖營利，基於概括之犯意，自民國（下同）八
十二年年初起至八十三年二月間，先後多次在其桃園縣八德鄉○○路一一四巷八十九
號住處、同鄉○○路更寮腳金企鵝遊樂場及同縣龜山鄉○○路二○九巷一之一號等地
，將其以一包新台幣（下同）六百元至八百元價格買進之安非他命，以一包一千元至
一千五百元不等之價格賣給王金山、袁嘉賓等人。迨八十二年十月十一日晚上十一時
許，王金山在同縣八德鄉○○路五七○號八八八遊樂場為警查獲，袁嘉賓於同年月五
日在同縣龜山鄉○○路二○九巷一之一號為警查獲，二人始供出上情等情。因而撤銷
第一審判決，改判仍論處上訴人即被告連續非法販賣化學合成麻醉藥品（累犯）罪刑
（處有期徒刑伍年貳月），固非無見。
惟查：(一)、有罪判決書之事實一欄為適用法令之根據，凡於適用法令有關之事實，如
犯罪時間、地點、方法、次數等項，必須詳加認定，明確記載，始足為適用法令是否
正當之準據。本件原判決僅泛稱：「甲○○基於意圖販賣營利之概括犯意，自八十二
年年初起至八十三年二月間，先後多次在其桃園縣八德鄉○○路一一四巷八十九號住
處、同鄉○○路更寮腳金企鵝遊樂場及同縣龜山鄉○○路二○九巷一之一號等地，將
其以一包新台幣六百元至八百元價格買進之安非他命，以一包一千元至一千五百元不
等之價格賣給王金山、袁嘉賓等人」，然對被告究於何時、何地，分別販賣安非他命
予王金山、袁嘉賓等人﹖每次數量若干﹖各賣幾次﹖每包價格各係多少﹖均未明確認
定，詳為記載，自難謂為適法。(二)、有罪判決書之事實一欄，應將法院依職權認定與
論罪科刑有關之事實，翔實記載，然後於理由內逐一說明其憑以認定之證據，並使事
實認定與理由說明，互相適合，方為合法。倘若事實認定與理由說明，不相一致，或
事實或理由欄內之記載，前後齟齬，按諸刑事訴訟法第三百七十九條第十四款後段規
定，均屬判決理由矛盾之當然為違背法令，足以構成撤銷之原因。原判決事實欄先記
載被告販賣安非他命予王金山、袁嘉賓等人之時間，係自八十二年年初至八十三年二
月間，繼又記載迨八十二年十月十一日王金山為警查獲，袁嘉賓於八十二年十月五日
為警查獲，二人始供出上情云云。按王金山、袁嘉賓於八十二年十月間被查獲時應不
能供出其後被告販賣安非他命犯行，其事實之記載先後矛盾，亦有可議。(三)、按審理
事實之法院，對於案內一切證據，除認為不必要者外，均應詳為調查，期能發現真實
，苟與待證事實有重要關係，在客觀上認為應行調查之證據，而未依法加以調查，或
已調查而尚未調查明白，即與證據未經調查無異，均難遽為被告有利或不利之認定。
原判決認定被告有販賣安非他命予王金山之犯行，係以王金山於八十二年十月二十六
日第二次警訊中及同年月二十八日檢察官第二次偵訊中之供詞，為其論斷之依據。然
卷查王金山於八十二年十月十一日警局第一次訊問時稱：「我是從八十一年底開始吸
食安非他命，……，我所吸食安非他命是向遊樂場一位客人叫阿祥男子購得，……，
我向他購買安非他命每一小包新台幣八百元，共購買五包」（見偵字第一三二七六號
卷第十一頁背面至第十二頁），且於檢察官八十二年十月十二日第一次偵查中，亦未
言及其曾向被告購買安非他命情事（同上卷第十六、十七頁）。又自第一審起，王金
山亦否認向被告購買安非他命，其先後供述，並非一致，原審未切實查明真相，且恝
置其第一次警訊筆錄及第一次偵訊筆錄供述之記載於不問，亦未說明上開供述不足採
為被告有利證明之理由，非無調查未盡及理由欠備之違誤。(四)、袁嘉賓始終供稱其係
以000000000號呼叫器號碼聯絡被告，向其購買安非他命，原審採信其證言
，據為認定被告有罪證據之一。惟查000000000號無線電叫人收信器之租用
人為呂仁豐（自七十九年八月十日起租用，於八十四年七月十二日因欠費停機），有
交通部桃園電信局八十三年九月八日，桃服（八三）字第一一九九號函（見訴緝字第
一一九號卷第五十八頁）及交通部台灣北區電信管理局八十四年八月三日（八四）營
九八－五八四號函（見上更(一)字卷第二十七頁）可稽，而證人呂仁豐、呂仁正兄弟均
結證上開呼叫器未曾借被告使用，而由呂仁正使用等語（見上更(一)字卷第五十九頁、
六十頁）。上開證言，在客觀上係有利於被告之證據，原判決不予採納，復未說明其
理由，於法自屬有違。(五)、被告辯稱袁嘉賓與伊有債務糾紛，而誣指伊販賣安非他命
云云，惟未言明係欠何種債款。又袁嘉賓之兄童嘉祥亦證稱：伊有替袁嘉賓還本息二
十一萬元予被告，伊不知係何種債款等語（見上更(一)字卷第十六頁）。而袁嘉賓則稱
所欠之款項為向被告購買安非他命所積欠云云。究竟袁嘉賓是否確有向被告購買安非
他命﹖抑或為挾債不還，而誣指被告販賣安非他命情事﹖袁某為何積欠被告二十一萬
債款﹖殊欠明瞭。為明真相，仍有待傳訊袁嘉賓到庭就上述債務之疑點釐清徹查明白
，本院於第二次發回時，就此已有指明，乃原審仍未傳訊袁嘉賓調查，遽行判決，於
調查之能事，顯有未盡，亦有可議。上訴意旨指摘原判決不當，尚非全無理由，應認
仍有發回更審之原因。
據上論結，應依刑事訴訟法第三百九十七條、第四百零一條，判決如主文。
中      華      民      國    八十五    年      六      月      十三    日
                              最高法院刑事第六庭
                                  審判長法官  丁  錦  清
                                        法官  楊  商  江
                                        法官  賴  忠  星
                                        法官  陳  炳  煌
                                        法官  邵  燕  玲
      右正本證明與原本無異
                                              書  記  官
中      華      民      國    八十五    年      六      月      十七    日


司法院資訊處製作；財團法人民間司法改革基金會備份。
